臺灣高等法院民事裁定
111年度家聲抗字第44號
抗  告  人  吳寶雙

上列抗告人因與陳志萬間請求分割遺產等事件，聲請法官迴避，
對於中華民國111年6月21日臺灣桃園地方法院111年度家聲字第8
2號裁定提起抗告，本院裁定如下：
    主  文
抗告駁回。
抗告費用由抗告人負擔。
    理  由
一、按法官有民事訴訟法第32條所定各款應自行迴避而不自行迴
    避以外之情形，足認其執行職務有偏頗之虞者，當事人固得
    依同法第33條第1項第2款聲請法官迴避。然所謂法官執行職
    務有偏頗之虞，係指法官對於訴訟標的有特別利害關係，或
    與當事人之一造有密切之交誼或嫌怨，或基於其他情形客觀
    上足疑其為不公平之審判者為其原因事實，若僅憑當事人之
    主觀臆測，或認法官指揮訴訟欠當，則不得謂其有偏頗之虞
    （最高法院69年台抗字第457號民事判例意旨參照）。又上
    開迴避之原因，依同法第34條第1項、第2項及第284條規定
    ，應提出能即時調查之證據以釋明之。
二、經查：
　㈠本件抗告人以原法院108年度家繼訴字第99號分割遺產等事件
    （下稱本案訴訟）之承審法官林曉芳，於民國110年11月19
    日兩造合意移付調解期日，竟先行訊問陳志萬之程序，顯然
    違法且存偏頗，乃依民事訴訟法第33條第1項第2款聲請該法
    官迴避。原法院以抗告人未能釋明該承審法官有何應迴避之
    法定原因，而駁回其聲請，於法核無不當。
　㈡抗告人之抗告意旨略以：伊與陳志萬間之本案訴訟承審法官
    於上述調解期日，竟於伊之訴訟代理人表明不願續調並已離
    開，依法不得調解時對陳志萬進行訊問，承審法官似乎有計
    畫擬於未錄音之程序中為某種任意調解行為，足認其執行職
    務有偏頗之虞。爰提起本件抗告，請求廢棄原裁定云云。然
    查：
  1.按法院得於家事事件程序進行中依職權移付調解；除兩造合
    意或法律別有規定外，以一次為限，家事事件法第29條第1
    項定有明文。又行調解時，為審究事件關係及兩造爭議之所
    在，得聽取當事人、具有專門知識經驗或知悉事件始末之人
    或其他關係人之陳述，察看現場或調解標的物之狀況；於必
    要時，得由法官調查證據，民事訴訟法第413條亦有規定，
    依家事事件法第32條第3項，並為家事事件調解程序所準用
    之。
  2.查本案訴訟之承審法官前於110年10月7日言詞辯論期日當庭
    徵得兩造訴訟代理人同意後，排定同年11月19日移付調解，
    繼在當天調解程序開始前闡明因須確認部分事項，故將先行
    訊問陳志萬，有卷附之各該期日訊問筆錄可參（見本案訴訟
    卷第198頁、第212頁），承審法官為審究事件，於調解前預
    為爭議釐清，當屬承審法官所作之必要證據調查，於法有據
    ；再者，抗告人之訴訟代理人斯時表示不同意承審法官之安
    排而離開後，承審法官亦諭知無法再行調解，未有如抗告人
    所謂於一造缺席之際續為任意調解情事，抗告人所指顯與前
    開事證呈現之事實不符，尚不足採。
  3.另查承審法官該日便向陳志萬告以若有需要，會再請其到庭
    ，嗣並通知抗告人可先閱卷俾便表示意見（見本案訴訟卷第
    213頁背面、第219頁），足徵承審法官對抗告人之程序權益
    已有考量，於本案訴訟所為裁示，既屬其程序中之裁量權限
    ，抗告人僅因承審法官關於程序指揮及調查證據之職權行使
    不若其意，即主觀臆測承審法官執行職務有所偏頗，尚非有
    據。
  4.此外，抗告人並未提出能即時調查之證據，具體釋明承審法
    官對於本案訴訟標的究竟有何特別利害關係，或與當事人之
    一造有密切之交誼、嫌怨，或其他足使人疑有不公審判之客
    觀事實。揆諸首揭說明，應認抗告人之主張與民事訴訟法第
    33條第1項第2款規定不符，本件無從認定承審法官於執行職
    務上存在偏頗之虞。
  ㈢綜上所述，抗告人聲請本案訴訟之承審法官迴避，核與民事
    訴訟法第33條第1項第2款規定有違，不應准許。原法院以抗
    告人迴避聲請並無根據為由，裁定駁回其聲請，於法核無違
    誤。抗告意旨仍執詞指摘原裁定不當，求予廢棄，為無理由
    ，應予駁回。
三、據上論結，本件抗告為無理由。爰裁定如主文。　　
中　　華　　民　　國　　111 　年　　 10　　月　  4　　日
                  家事法庭
                      審判長法  官  楊絮雲
                            法  官  陳賢德
                            法  官  盧軍傑
正本係照原本作成。
本裁定除以適用法規顯有錯誤為理由外，不得再抗告。如提起再
抗告，應於收受送達後10日內委任律師為代理人向本院提出再抗
告狀。並繳納再抗告費新臺幣１千元。
中　　華　　民　　國　　111 　年　　 10　　月　  5　　日
　　　　　　　　　　　　　  書記官  李佳姿